【裁判字號】    95,交聲,596
【裁判日期】    951031
【裁判案由】    違反道路交通管理處罰條例聲明異議
【裁判全文】
臺灣士林地方法院交通事件裁定        95年度交聲字第596 號
原處分機關  臺北市交通事件裁決所
異  議  人
即受處分人  甲○○
上列受處分人因違反道路交通管理處罰條例案件，對於臺北市交
通事件裁決所民國95年8 月4 日所為之處分（原處分案號：北市
裁三字第裁22-AM0000000號），聲明異議，本院裁定如下：
    主  文
異議駁回。
    理  由
一、按道路交通管理處罰條例第60條第2 項第3 款規定，汽車駕
    駛人，駕駛汽車不遵守道路交通標誌、標線、號誌之指示者
    ，處新臺幣（下同）900 元以上1,800 元以下罰鍰。次按行
    政罰法業已於95年2 月5 日生效施行，行政罰法第4 條、第
    5 條規定，違反行政法上義務之處罰，以行為時之法律或自
    治條例有明文規定者為限。行為後法律或自治條例有變更者
    ，適用行政機關最初裁處時之法律或自治條例。但裁處前之
    法律或自治條例有利於受處罰者，適用最有利於受處罰者之
    規定。查90年1 月17日公布、同年6 月1 日施行之道路交通
    管理處罰條例第63條第1 項第1 款規定：汽車駕駛人，有第
    60條第2 項第3 款情形者，除依原條款處罰鍰外並記違規點
    數1 點。此項規定，於94年12月28日修正後，業刪除汽車駕
    駛人有第60條第2 項第3 款之違規情形時應記違規點數之規
    定，並經行政院於95年6 月23日以院臺交字第0950087685號
    令發布，於95年7 月1 日施行，此有道路交通管理處罰條例
    法規沿革表1 份附卷可按。本件違規時間為95年6 月3 日，
    行政機關最初裁處之時間為95年8 月4 日，比較修正前後之
    規定，以95年7 月1 日施行之修正後規定較有利於行為人，
    自應適用修正後之規定裁處，先予敘明。
二、原處分意旨略以：異議人即受處分人甲○○駕駛805-DF 號
    營業小客車，於95年6 月3 日14時9 分許，在臺北市○○○
    路○ 段，經臺北市政府警察局中山分局員警拍照逕行舉發「
    不遵守道路交通標誌之指示」之違規，爰依道路交通管理處
    罰條例第60條第2 項第3 款規定處罰鍰900 元。
三、聲明異議意旨略以：異議人雖駕車行經前揭舉發地，然該處
    幾十年來均為汽機車共用道路，警方未宣導該處已改為機車
    專用道，即以拍照方式逕行舉發，顯有未當，且禁行汽車之
    標誌設置位置不明確，異議人不服警方以此草率方式逕行舉
    發，為此聲明異議。
四、經查：
  (一)異議人甲○○就其駕駛805-DF號營業小客車於95年6 月3日
    14時9 分許行經臺北市○○○路○ 段時，為臺北市政府警察
    局中山分局員警拍照逕行舉發「不遵守道路交通標誌之指示
    」之違規，固不加爭執，並有臺北市政府警察局北市警交大
    字第AM0000000 號舉發違反道路交通管理事件通知單影本1
    紙及舉發照片2 張附卷可稽。
  (二)按行政程序法第92條規定：本法所稱行政處分，係指行政機
    關就公法上具體事件所為之決定或其他公權力措施而對外直
    接發生法律效果之單方行政行為。前項決定或措施之相對人
    雖非特定，而依一般性特徵可得確定其範圍者，為一般處分
    ，適用本法有關行政處分之規定。又同法第110 條第2 項規
    定：一般處分自公告日或刊登政府公報、新聞紙最後登載日
    起發生效力。是「交通號誌」依行政程序法第92條第2 項規
    定，既屬一般行政處分，其效力自應依同法第110 條第2 項
    規定規範。查異議人於95年6 月3 日駕車行經中山北路三段
    遭拍照舉發之地點時，該處已設有「禁止汽車進入」之交通
    標誌，此有舉發相片在卷可查；是該一般處分自該交通號誌
    設置時起，已經公告而發生效力，自應為行經該處之相對人
    所遵守。異議人空言指稱：該處過去並未設置「禁止汽車進
    入」標誌，且該標誌設置未經宣導云云，均無足否定該一般
    處分業已生效之事實，而無從解免其責。舉發機關依已經生
    效之交通號誌一般處分，舉發本件違規，核無違誤。
五、綜上所述，原處分機關審酌異議人違規情形，依道路交通管
    理處罰條例第60條第2 項第3 款之規定，對異議人違規行為
    裁處900 元之罰鍰，並無不當。本件異議為無理由，應予駁
    回。
據上論斷，應依道路交通案件處理辦法第19條，裁定如主文。
中    華    民    國    95    年    10    月    31    日
                  交通法庭法  官  朱瑞娟
以上正本證明與原本無異。
如不服本裁定應於送達後5 日內向本院提出抗告狀。
                          書記官  丁梅芬
中    華    民    國    95    年    11    月    6     日


司法院資訊處製作；財團法人民間司法改革基金會備份。
